【裁判字號】    90,簡上,19
【裁判日期】    900528
【裁判案由】    傷害
【裁判全文】
臺灣桃園地方法院刑事判決                            九十年度簡上字第一九號
    上訴人  台灣桃園地方法院檢察署檢察官
    被  告  丙○○
右上訴人因被告傷害案件，不服本院中壢簡易庭八十九年度壢簡字第一四四號，中
華民國八十九年十一月二十二日第一審簡易判決（聲請簡易判決處刑案號：八十九年
度偵字第一四六五號），本院判決如左：
        主  文
原判決撤銷。
丙○○傷害人之身體，處拘役伍拾玖日，如易科罰金以參佰元折算壹日。
        事  實
一、丙○○之女乙○○係甲○○所經營位於桃園縣中壢市○○路四十四號「精選杯泡
    沫紅茶店」之員工，丙○○因不滿甲○○於該店尚未營業前均將鐵門拉下而與乙○○單獨在屋內相處，唯恐女兒發生事端，遂於民國八十九年三月十九日上午九
    時四十分許，至上開泡沫紅茶店找甲○○理論，雙方因此發生口角爭執，丙○○
    竟基於傷害人身體之犯意，徒手毆擊甲○○左眼眼瞼，致其眼鏡破裂（毀損部分
    未據告訴）而受有左眼眼瞼裂傷併鼻淚管斷裂之傷害。
二、案經被害人甲○○訴由桃園縣警察局中壢分局報請台灣桃園地方法院檢察署檢察
    官偵查起訴。
        理  由
一、訊據被告丙○○固不否認有於右揭時地與甲○○發生爭執進而互相扭打一情不諱
    ，惟矢口否認有何傷害犯行，辯稱：不知道有無用手打他左眼，我們二人扭打在
    一起，他左眼的傷，可能是扭打中被玻璃造成的；他的傷害是我們兩人起衝突，
    當時他拉著我的胸部，我跌倒，手揮出去打到他的眼鏡，他的眼鏡破掉造成；伊
    係為保護女兒，基於義憤，才與甲○○發生衝突云云。經查：被害人甲○○就被
    告如何與之發生口角爭執後，徒手毆打伊左眼，致其受有左眼眼瞼裂傷，併鼻淚
    管斷裂一節於警訊及本院審理中指訴綦詳，並有案發當日甲○○至長庚紀念醫院
    急診之診斷證明書一紙附卷可稽，而被告亦不否認當天與甲○○發生口角爭執後
    進而互相扭打之事實，以及證人丁○○○亦在本院審理時證稱：我先生被甲○○
    推倒，兩人在地上扭打，起來後，眼睛就流血等語，足認甲○○所受上開傷害，
    確係與被告發生肢體衝突後所造成。而觀諸上開診斷書所載被害人之傷勢，應係
    正面遭重擊所致，倘如被告所稱係伊跌倒時手揮出去打到眼鏡所造成，則僅可能
    將眼鏡揮掉造成臉部側面之輕微瘀傷，而不至出現有眼瞼裂傷甚至鼻淚管斷裂之
    情形，是以甲○○所稱係被告出其不意一拳打到伊左眼一節較為可信，被告所為
    上開辯解，無非係避重就輕之飾卸之詞，委無足取。又刑法上所謂當場激於義憤
    而傷害人，係指被害人之行為違反正義，在客觀上足以激起一般人無可容忍之憤
    怒，而當場實施傷害者而言，茲查本件據被告指稱係因其女曾受被害之和誘而數
    度離家不歸，又聽聞被害人欲攜其女離家出走一語，乃當場激於義憤與被害人發
    生衝突云云，經訊之被害人則否認有和誘其女離家之事實，並稱：係丙○○罵乙○○做這不三不四的工作，其聲音才大起來，可能有講不然你要怎樣等語，是本
    件尚乏積極證據足認被害人有和誘其女離家之事實，且被害人之前縱有和誘李女
    離家之事實，亦與前述激於義憤須限於當場實施之構成要件不符，而衡諸當時情
    形，雙方一言不合互為言語攻訐在所難免，被害人即使口出「不然你要怎樣」此
    語，亦僅係一般挑釁言語，尚不足以引起一般人所不能容忍之公憤，再國家制訂
    法律並設有警察及偵、審機關，俾使民眾遭受他人不法侵害時，可循法律途徑解
    決，使加害者接受國家刑罰之制裁，是任何個人或團體遇有爭端，苟無合法之正
    當事由，均不許動輒以暴力相向，而恣意侵犯他人之身體，被告若認被害人有和
    誘其女脫離家庭之犯意，自可訴諸法律解決，乃捨此不圖，竟公然以暴力相向，
    不僅於事無補，更添其女之不諒解，是被告辯稱係激於義憤始與被害人發生衝突
    云云，委無足取。從而被告所辯各節，核屬事後避重就輕之卸責之詞，均無足取
    ，本件事證明確，應依法論科。
二、核被告丙○○所為係犯刑法第二百七十七條第一項之傷害罪，原審依據刑事訴訟
    法第四百四十九條第一項前段、刑法第二百七十七條第一項、第四十一條，罰金
    罰鍰提高標準條例第一條前段、第二條，逕以簡易判決量處被告拘役四十日，如
    易科罰金以參百元折算壹日，固非無見，惟查被告雖係出於關愛其女之心，一時
    氣憤難忍，致有毆打他人之過激行為，基於其父親立場而言，其情雖不無可憫之
    處，然其毆打被害人致其因此受有左眼眼瞼裂傷併鼻淚管斷裂之傷害，雖經手術
    縫合，仍導致其顏面疤痕及容易流淚之情形，此有長庚醫院九十年四月十日函附
    卷可稽，是被害人除受有上揭肉體傷害外，勢必長期為此流淚現象所苦，造成其
    日後生活上之不便，其所受損害實非一般普通傷害經短期治療後即可痊癒可比，
    且查被告受有大專學歷之高等教育，竟不知尊重他人，恣意傷害人之身體，於犯
    後迄至本院審理時，態度仍甚為強硬，只知一味指摘他人，全然未思反省己過，
    迄未就其傷害他人之行為表示歉意，原審量處被告拘役四十天，如易科罰金以三
    百元折算一日，顯屬過輕，上訴意旨指稱原判決量刑過輕，請求撤銷改判等語，
    尚非無據，原判決既有可議，自應由本院予以撤銷改判，爰審酌被告犯罪之動機
    、目的係受被害人言語上之刺激，被害人所受傷勢嚴重，被告犯後態度不佳，未
    具悔意，復未與被害人達成民事和解等一切情狀，量處拘役五十九日，以資懲儆
    ，又被告行為後，刑法第四十一條易科罰金之規定，已於九十年一月四日修正，
    並經總統於同年月十日公布，業於同年月十二日生效，修正後得易科罰金之規定
    ，由最重本刑三年以下有期徒刑之罪，修正為五年以下有期徒刑之罪，兩者相較
    ，並無不同，爰依刑法第二條第一項前段規定，適用裁判時即修正後之刑法第四
    十一條第一項之規定，併諭知易科罰金之折算標準。另查被告前雖未曾受有期徒
    刑以上刑宣告之紀錄，有台灣高等法院被告全國前案紀錄表在卷可稽，但其犯後
    經起訴迄至本院審理時，猶未能體悟行為之不當，亦未與被害人達成民事和解，
    賠償其因此所受損失，倘其長此不知以理性和平之態度，處理解決爭端，爾後更
    易釀致禍端，本院認被告如未付執行，予以適當制裁，無以促其自省改過，爰不
    為緩刑之諭知，併此敘明。又公訴人上訴意旨另以眼球係極脆弱之組織，任何人
    均明知以拳頭毆打眼睛能使之失明，尤以告訴人當時復戴有眼鏡，被告顯有使告
    訴人眼睛失明之犯意，因認被告涉有重傷害未遂罪嫌云云。按使人受重傷未遂與
    普通傷害之區別，應以加害時有無致人重傷之故意為斷，至於被害人受傷之部位
    以及加害人使用之凶器，有時雖可藉為認定有無重傷故意之心證，究不能據為絕
    對之標準，此有最高法院五十五年台上字第一七○三號判例可資參照。經查本院
    就被害人所受傷勢一節函詢長庚醫院，經其覆函略以：古君經診斷為左眼眼瞼裂
    傷併淚小管斷裂，當日進行手術治療，病患回診時復原良好，一般而言，可能對
    病患造成的影響為顏面疤痕及易流淚等語，是被害人所受上開傷害，尚未達於重
    傷害之程度，且由被害人所受上開傷害以觀，應係遭擊中左眼眼瞼所造成，是設
    若被有使人受眼睛失明之重傷害故意，以其近距離出手，自可對準朝被害人之眼
    球毆擊，何以僅擊中其眼瞼，又何以出手毆打被害人一拳後即未再就其眼部繼續
    有加害行為，又參以彼此間並無重大仇怨，尚難認被告係故意擇其眼睛毆打而具
    有使被害人失明之重傷害故意，依前揭判例意旨，尚無從僅以被害人之受傷部位
    ，遽認被告有何重傷害故意。是本件尚無變更起訴法條之必要，應予說明。
三、末查，本院審理過程中，就被告對其女生活狀況之關切留有深刻印象，事實上本
    件傷害亦係肇因於此。雖本院以原審未參酌告訴人之傷勢及被告對其暴力行為不
    知反省而撤銷原判決，改判以較重之刑，然就被告對其女關愛之情，本院仍應表
    示肯定。被告雖對其女關愛倍至，惟據被告所陳，本院得知被告與其女間之關係
    似非良好，近來其女甚至不與其交談，被告付出之關愛似未得到子女相對回饋，
    情形何以至此，外人自難置喙，而本院實無意評論被告與子女間相處暨教育之成
    敗如何，然本院亦不得不提醒被告，此種情形長此以往，則父女關係恐同陌路，
    此後，被告心中不免常存鬱結，影響所及，被告之夫妻、父女、對外等人際關係
    ，或將長期處於憤怒、緊張、衝突及低潮之中，此由本院過去處理之家庭暴力案
    件中可窺一、二，被告若不欲此後四、五十年成為負面、悲觀之人生，本院建議
    被告應從改善與其女之關係著手。依前所言，被告之女並未感受到被告之關愛，
    據本院所知之專家意見，此種情況有可能係被告表達關愛之方式不為子女所接受
    ，尤其常忘卻子女亦為獨立之個體，因此對子女不能適度尊重，亦不能傾聽子女
    的心聲，此或為子女長期不願與父母敞開溝通大門之原因。依本院卷內資料所示
    ，被告具大專教育程度，對於其與其女關係惡化之原因，若能稍加反省，自有足
    夠之智識可予洞察。然對子女之教育或與子女之相處之道，縱智識高超如博士，
    仍不能不學自會，因此本院更建議被告能放下為父之身段，學習在愛與尊重並行
    的前提下，與子女充分溝通後，再給予適度之意見，並接受子女合理之要求，應
    能化解彼此心結。當然，被告在學習過程中，必定會遭遇到多次挫折，此乃因雙
    方關係之不良為長期累積而來，自不能僅憑區區數次之尊重或溝通，即能獲致顯
    著成果，故耐心與改善關係之堅持即為能否成功之關鍵。本院期盼被告未來對其
    女或與其女交往之人欲採取任何行動前，能採納上述的建議，並思考是否已充分
    傾聽其女之意見並有妥善之溝通？是否有助於與其女關係之改善？若是未充分傾
    聽及溝通即斷言子女所言所行均不可採，只會更惡化與子女之關係。被告既願對
    子女付出關愛，深信斷不至因不能忍一時之忿，至遺如前所述之終身之憾。最後
    ，本院殷殷祝福被告能因此事之順利化解，引領未來進入樂觀進取、快樂美滿之
    人生。
據上論斷，應依刑事訴訟法第四百五十五條之一第三項、第三百六十九條第一項前段
、第三百六十四條、第二百九十九條第一項前段、刑法第二條第一項前段、第二百七
十七條第一項、修正後刑法第四十一條第一項前段、罰金罰鍰提高標準條例第一條前
段、第二條，判決如主文。
本案經檢察官廖江憲到庭執行職務。
中      華      民      國      九十      年      五    月   二十八     日
                                臺灣桃園地方法院刑事第五庭
                                    審判長法  官  范清銘
                                          法  官  林恆吉
                                          法  官  鍾淑慧
右正本證明與原本無異。
不得上訴
                書記官  吳一凡
中      華      民      國      九十      年      六    月     五       日
附論罪科刑依據之法條：
中華民國刑法第二百七十七條
 (普通傷害罪)
傷害人之身體或健康者，處三年以下有期徒刑、拘役或一千元以下罰金。
犯前項之罪因而致人於死者，處無期徒刑或七年以上有期徒刑；致重傷者
，處三年以上十年以下有期徒刑。


司法院資訊處製作；財團法人民間司法改革基金會備份。
